臺灣高等法院刑事判決　　　　　　 96年度重上更(三)字第2號
上　訴　人
即　被　告　甲○○
選任辯護人　李承志律師
自　訴　人　丙　○
　　　　　　乙○○
　　　　　　丁○○
上列 三 人
自訴代理人　謝清福律師
上列上訴人即被告因誣告案件，不服臺灣臺北地方法院八十八年
度自字第九七四號，中華民國八十九年一月三十一日第一審判決
，提起上訴，判決後經最高法院第三次發回更審，本院判決如下
：
    主  文
原判決撤銷。
甲○○意圖他人受刑事處分，向該管公務員誣告，處有期徒刑貳
月。
    事  實
一、甲○○於民國（下同）八十八年三月二十日上午十時十分許
    ，在台北市○○○路○段二九八號二樓其律師事務所內，就
    與丙○合夥辦理大陸繼承人申領在台亡故榮民遺產業務，與
    丙○、乙○○及丁○○商議清算及分配所得事宜；至同日上
    午十時四十分許，因丙○表示其可得分配之金額應有新臺幣
    （下同）五、六千萬元之數額，引發甲○○不滿，雙方因而
    發生爭執，甲○○竟先以桌上之茶水分別潑向丙○等三人，
    並隨即以其所有而預藏於櫃子後面之木棍分別戳向丙○等三
    人之胸部或臉部，致丙○等三人分別受有傷害，丙○趁甲○○轉向攻擊乙○○及丁○○之際，趁隙跑出事務所外，並報
    請警方至現場處理，甲○○竟意圖丙○等三人受刑事處分，
    虛構事實，於八十八年三月二十日十三時三十分向該管公務
    員即台北市政府警察局文山第二分局景美派出所員警郭清榮
    誣告稱：「這時丙○說你敬酒不吃吃罰酒，接著他的現場兩
    位朋友，就兩人各站一邊左右夾起我，由丙○在現場拿一根
    棍子（木棍約一公尺半）在我的前胸捅三下，腰兩下後，我
    就暈倒，五分鐘，等醒後他們就拿開水給我喝，接著丙○就
    打電話報警說我打他們，後來警方人員就來處理。我要提告
    訴，控告他們共同傷害」云云，而對丙○、乙○○及丁○○
    提出傷害之誣告。續基於同一接續犯之誣告犯意，於八十八
    年四月十七日向臺灣臺北地方法院檢察署檢察官提出「補充
    告訴理由狀」陳稱：「被告丙○以上廁所之名，拿了掃把桿
    ，指著告訴人鼻子『不要敬酒不吃吃罰酒！壹百萬先拿出來
    』，告訴人不從，遂命張在我右邊，並抓住右手，吳抓住左
    手，在告訴人胸前重挫三下，右腰二下，告訴人當即暈倒在
    地，不省人事，醒來，告訴人大喊救命，丙○再以腳踢右腿
    、左手等多處，即跑出事務所門外，基上各節，被告等共同
    致告訴人成傷，請依法追究，以懲刁頑而保權益」云云。嗣
    又基於同一接續犯之誣告犯意，於八十八年九月十六日向臺
    灣臺北地方法院檢察署檢察官提出「補充告訴理由狀」陳稱
    ：「被告丙○以上廁所之名，拿了掃把桿，指著告訴人鼻子
    ：『不要敬酒不吃吃罰酒！壹百萬先拿出來』，告訴人不從
    ，遂命張在我右邊，並抓住右手，吳抓住左手，在告訴人胸
    前重挫三下，右腰二下，告訴人當即暈倒在地，不省人事，
    醒來，告訴人大喊救命，丙○再以腳踢右腿、左手等多處，
    即跑出事務所門外報警如第二次再驗傷前胸瘀紫傷約七乘
    五。右前胸下側瘀紫傷。左手前臂瘀傷三乘三。右手
    脊瘀紫傷三乘一。左側第四、第九肋骨折。基上各節，被
    告等共同致告訴人成傷，請依法追究，以懲刁頑而保權益」
    等語，而控告丙○等三人共同涉犯傷害罪嫌，致遭臺灣台北
    地方法院檢察署檢察官認丙○、乙○○及丁○○等三人共同
    涉犯傷害罪嫌，而以八十八年度偵字第八０七五號起訴書就
    丙○、乙○○及丁○○涉犯傷害罪提起公訴。該案件嗣經臺
    灣臺北地方法院判決丙○、乙○○及丁○○三人均無罪，檢
    察官不服該判決提起上訴，經本院判決駁回上訴確定。
二、案經被害人丙○、乙○○、丁○○提起自訴。
    理  由
壹、程序部分
一、按修正後刑事訴訟法施行法第七條之三規定：「中華民國九
    十二年一月十四日修正通過之刑事訴訟法施行前，已繫屬於
    各級法院之案件，其以後之訴訟程序，應依修正刑事訴訟法
    終結之。但修正刑事訴訟法施行前已依法定程序進行之訴訟
    程序，其效力不受影響」。九十二年一月十四日修正通過之
    刑事訴訟法，於同年九月一日施行。經查：本件係於八十八
    年十月二十六日修正刑事訴訟法施行前繫屬於原審法院，此
    有原審法院收文章蓋於自訴人自訴狀可稽（見原審卷一第一
    頁），迄至本院更一審審理亦於九十二年二月二十七日辯論
    終結，且本件被告甲○○告訴自訴人丙○、乙○○、丁○○
    涉犯刑法第二百七十七條第一項傷害罪案件，亦據臺灣臺北
    地方法院檢察署檢察官以八十八年度偵字第八０七五號提起
    公訴，經原審法院以八十八年度易字第二九六二號判決自訴
    人丙○、乙○○、丁○○均無罪，檢察官不服上訴，經本院
    以八十九年度上易字第一０二五號判決駁回上訴確定在案。
    本件引用「(一)、證人即自訴人丙○、乙○○、丁○○於另案
    傷害案件偵查中之證述筆錄、原審及本院上訴審之證述筆錄
    （見八十八年度偵字第八０七五號偵查卷第七十二至七十四
    頁、原審另案八十八年易字第二九六三號卷第二十九頁、九
    十二頁反面至九十三頁、本院另案八十九年上易字第一○二
    五號卷第一四一至一四二頁、一八○至一八三頁），於原審
    、本院上訴審之證述筆錄（見原審卷一第二頁、本院上訴審
    卷第七十六頁）」、「(二)、證人即為被告看診之景美醫院醫
    師郭耀聰於另案傷害案件中之證述筆錄（見原審另案八十八
    年度易字第二九六二號刑事卷第八十二頁反面第八十三頁）
    ，於本院更一審之證述筆錄（見本院更一審卷第二四○至二
    四一頁）」、「(三)、證人即景美醫院醫師潘堯盛於另案傷害
    案件之證述筆錄（見原審另案八十八年度易字第二九六二號
    卷第八十一頁反面），於本院更一審之證述筆錄（見本院更
    一審卷第二四一頁、二四二頁）」、「(四)、證人即於案發時
    任職甲○○律師事務所助理黃淑英於另案傷害案件之證述筆
    錄（見原審另案八十八年易字第二九六三號卷第四十五頁、
    四十六頁反面）」暨「被告甲○○於八十八年三月二十日上
    午十一時二十五分、八十八年三月二十六日上午十時之驗傷
    診斷書各乙份」、「國立台灣大學醫學院附設醫院八十九年
    五月二十日（八九）校附醫秘字第０九三三九號函」、「木
    棍照片」、「法務部調查局八十九年四月二十八日（八九）
    陸(三)字第八九０二七八０九號鑑定通知書」、「法務部調查
    局九十一年十二月二十六日調科參字第○九一○○八六七八
    八○號函」、「本院另案八十九年度上易字第一０二五號案
    勘驗之錄音帶及錄音譯文」等證據，均係修正刑事訴訟法施
    行之前依當時之法定程序所製作取得之證據，其證據能力不
    因修正刑事訴訟法實施而受影響。且前開證據資料，均於原
    審、本院上訴審、更一審、更二審審判期日依法提示予檢察
    官、被告及辯護人辨認，本院審判期日復將前開證人筆錄之
    陳述及前開傳聞證據提示並告以要旨，使到庭之當事人及辯
    護人有辯論之機會，而經合法調查，從而依上開施行法之規
    定，該訴訟程序之效力不因刑事訴訟法之修正施行而受影響
    ，換言之，上開陳述筆錄均具證據能力（最高法院九十四年
    度台上字第三一六０號、九十四年度台上字第四一四四號判
    決均採同一見解）。
二、至選任辯護人為被告辯護稱：自訴人之陳述並非是以證人之
    陳述，不具證據能力；另現場錄音譯文為傳聞證據，不具證
    據能力云云，按自訴人等人之證述筆錄及現場錄音譯文，均
    係修正刑事訴訟法施行前依當時之法定程序所製作取得之證
    據，其證據能力不因修正刑事訴訟法實施而受影響，且前開
    證人即自訴人之證述筆錄及前開錄音譯文，已經歷審法院提
    示被告辯論，而經合法調查。況自訴人等提出當日現場之錄
    音及譯文內容固為被告以外之人於審判外之陳述，而屬傳聞
    證據，惟被告並不否認錄音帶內陳述人之一為其聲音，且前
    開錄音帶內容，確與譯文內容相符，亦經本院另案八十九年
    度上易字第一０二五號傷害案中審理中勘驗屬實在案（見本
    院另案八十九年度上易字第一四一頁），自足以確認該錄音
    譯文之真實性，是上開陳述筆錄及錄音譯文自具證據能力，
    選任辯護人徒謂前開證據並無證據能力云云，洵非可採。
貳、實體部分
一、訊據被告甲○○對其於八十八年三月二十日下午十三時三十
    分許，以丙○、乙○○、丁○○涉嫌傷害，向台北市政府警
    察局文山第二分局景美派出所員警郭清榮提出告訴，並於偵
    查中補提「補充告訴理由狀」等情坦認無訛，惟矢口否認有
    何誣告犯行，辯稱：伊所指述丙○、乙○○及丁○○之犯行
    全屬事實，並沒有誣告自訴人，是自訴人來伊辦公室打人。
    因自訴人丙○等三人要伊給他們六千萬元，當時伊只有一個
    人在辦公室，心理就會發生恐懼，伊問他們有什麼證據要伊
    給付六千萬元，自訴人丙○等三個人就打伊，他們有要伊在
    他們事先準備的書面簽字給他們六千萬元，當時的情形是自
    訴人丁○○抓伊的右手、自訴人乙○○抓伊的左手、自訴人
    丙○就持木棍戳擊伊的胸部，伊的胸口、喉管、右胸肋骨被
    木棍戳擊受傷，還有伊的右小腿的外側有紅腫，可能是被他
    們的腳踢傷造成的，被何人踢傷的，伊就不知道，當時他們
    用木棍戳擊我的右胸肋骨時，我因受不了很痛苦就昏過去了
    ，我醒過來時，人已坐在椅子上，昏過去多久我也記不得了
    ，我以前有說過昏過去五分鐘是口誤的云云。惟查：
  (一)、被告告訴自訴人涉犯傷害罪案件內容及偵審結果：
      被告告訴自訴人丙○、乙○○、丁○○（下稱自訴人）涉
      犯傷害罪案件，業據臺灣臺北地方法院檢察署檢察官以八
      十八年度偵字第八０七五號提起公訴，經原審法院以八十
      八年度易字第二九六二號判決自訴人丙○、乙○○、丁○○均無罪，檢察官不服上訴，經本院以八十九年度上易字
      第一０二五號判決駁回上訴確定。而自訴人丙○、乙○○
      、丁○○另有告訴被告涉犯傷害罪部分，則經原審法院判
      處被告有期徒刑四月，自訴人及被告不服上訴，亦經本院
      判決駁回上訴確定，分別有該告訴之警詢筆錄、補充告訴
      理由狀、起訴書、判決書附卷可憑，並經本院調閱上開案
      件全卷核閱屬實。
  (二)、被告告訴自訴人涉犯傷害罪之事實：
      被告甲○○於八十八年三月二十日十三時三十分許向該管
      公務員即台北市政府警察局文山第二分局景美派出所員警
      郭清榮告訴：「這時丙○說你敬酒不吃吃罰酒，接著他的
      現場兩位朋友，就兩人各站一邊左右夾起我，由丙○在現
      場拿一根棍子（木棍約一公尺半）在我的前胸捅三下，腰
      兩下後，我就暈倒，五分鐘，等醒後他們就拿開水給我喝
      ，接著丙○就打電話報警說我打他們，後來警方人員就來
      處理。我要提告訴，控告他們共同恐嚇取財、傷害及妨害
      自由」等語，而對丙○、乙○○及丁○○提出恐嚇取財、
      傷害、妨害自由之告訴，有該告訴之警詢筆錄在卷（見八
      十八年度偵字第八０七五號偵查卷第四頁反面）可佐。被
      告嗣續基於同一接續犯之誣告犯意，於八十八年四月十七
      日向臺灣臺北地方法院檢察署檢察官提出「補充告訴理由
      狀」陳稱：「被告丙○以上廁所之名，拿了掃把桿，指著
      告訴人鼻子『不要敬酒不吃吃罰酒！壹百萬先拿出來』，
      告訴人不從，遂命張在我右邊，並抓住右手，吳抓住左手
      ，在告訴人胸前重挫三下，右腰二下，告訴人當即暈倒在
      地，不省人事，醒來，告訴人大喊救命，丙○再以腳踢右
      腿、左手等多處，即跑出事務所門外，基上各節，被告等
      共同蓄意通謀以強暴脅迫之手段取財、妨害自由之行為，
      致告訴人成傷，請依法追究，以懲刁頑而保權益」云云，
      有該「補充告訴理由狀」在卷可稽（見八十八年度偵字第
      八０七五號偵查卷第三十二頁）。嗣又基於同一接續犯之
      誣告犯意，於八十八年九月十六日向臺灣臺北地方法院檢
      察署檢察官提出「補充告訴理由狀」陳稱：「被告丙○以
      上廁所之名，拿了掃把桿，指著告訴人鼻子：『不要敬酒
      不吃吃罰酒！壹百萬先拿出來』，告訴人不從，遂命張在
      我右邊，並抓住右手，吳抓住左手，在告訴人胸前重挫三
      下，右腰二下，告訴人當即暈倒在地，不省人事，醒來，
      告訴人大喊救命，丙○再以腳踢右腿、左手等多處，即跑
      出事務所門外報警如第二次再驗傷前胸瘀紫傷約七乘五
      。右前胸下側瘀紫傷。左手前臂瘀傷三乘三。右手
      脊瘀紫傷三乘一。左側第四、第九肋骨折。基上各節，
      被告等共同蓄意通謀以強暴脅迫之手段取財、妨害自由之
      行為，致告訴人成傷，請依法追究，以懲刁頑而保權益」
      等語，亦有該「補充告訴理由狀」在卷可稽（見八十八年
      度偵字第八０七五號偵查卷第一０四頁）。
  (三)、被告所指述告訴內容虛構不實之認定：
    １、被告據以告訴之驗傷單所載傷勢與其所指訴者並不相符
        。
        被告甲○○於警詢時指訴：乙○○及丁○○二人各站其
        一邊左右夾住伊，由丙○拿棍子在伊的前胸捅二下，腰
        兩下後，伊就暈倒等語（見八十八年度偵字第八０七五
        號偵查卷第四頁反面），嗣於偵查中又指稱：丙○以棍
        子在其胸前重挫三下，右腰二下，伊即暈倒在地，伊醒
        來後，丙○又以腳踢伊右腿、左手等處等語（見同上偵
        查卷第三十二頁反面），並先後提出景美醫院於八十八
        年三月二十日及同年月二十六日所出具之驗傷診斷書各
        一份為據（見同上偵查卷第五頁、四十四頁），惟查：
        自訴人丙○根本未曾拿過木棍毆打被告甲○○之身體，
        自訴人反遭被告甲○○先以桌上之茶水分別潑向丙○等
        三人，並隨即以其所有而預藏於櫃子後面之木棍分別戳
        向丙○等三人之胸部或臉部，致丙○等三人分別受有傷
        害，自訴人丙○即趁被告甲○○轉而攻擊自訴人乙○○
        及丁○○之際，趁隙跑出事務所外，並報請警方至現場
        處理之事實，迭據自訴人乙○○及丁○○於另案八十八
        年度偵字第八０七五號偵查中及原審、本院另案傷害案
        件調查時供述明確（見八十八年度偵字第八０七五號偵
        查卷第七十二至七十四頁、原審另案八十八年易字第二
        九六三號卷第二十九頁、九十二頁反面至九十三頁、本
        院另案八十九年上易字第一○二五號卷第一四一至一四
        二頁、一八○至一八三頁），自訴人丙○、乙○○、丁○○告訴被告涉犯傷害罪部分，並經原審法院判處被告
        有期徒刑四月，經本院另案判決駁回上訴確定在案，經
        核閱被告甲○○所提出第一份驗傷診斷書載明受檢驗人
        為甲○○，檢驗日期為八十八年三月二十日上午十一時
        二十五分，檢驗醫師為郭耀聰，檢查結果為「胸前挫傷
        二處、左前臂挫傷、左下腿挫傷」等內容（同上偵查卷
        第五頁），則依甲○○所訴情節，被告丙○既係踢打其
        右腿，何以其所受傷害竟在左下腿？被告指訴事實顯與
        驗傷單所載傷勢內容並不相符。
    ２、自訴人丙○等人並無毆打被告左前臂之事實：
        被告甲○○雖指述自訴人丙○、乙○○、丁○○三人共
        同傷害，惟依被告甲○○於警詢中所述情節，其僅敘及
        自訴人乙○○、丁○○二人各站一邊將伊左右夾起，並
        未陳述自訴人等有毆打其左前臂之情形（同上偵查卷第
        四頁反面），嗣於八十八年四月十七日提出「補充告訴
        理由狀」陳稱：「討論至此，被告丙○以上廁所之名，
        拿了掃把桿，指著告訴人鼻子說『不要敬酒不吃吃罰酒
        ！一百萬元拿出來』，告訴人不從，遂命張在我右，並
        抓住右手，吳抓住左手，在告訴人胸前重挫三下，右腰
        二下，告訴人當即暈倒在地，不醒人事，醒來，告訴人
        大喊救命，丙○再以腳踢右腿左手等多處，即跑出事務
        所門外」（見同上卷第三十二頁反面）。在檢察官於八
        十八年四月二十三日偵查中指陳：「是丙○說『我敬酒
        不吃吃罰酒』，就以辦公室的掃把打我」（見同上偵查
        卷第二十七頁）。在檢察官於八十八年六月三十日偵查
        中指陳：「吳與張各架住我一隻手，丙○拿棍子戳我」
        （見同上偵查卷第四十八頁反面）。於原審另案調查中
        指陳：「我有被他們三人打，當天是他們帶棍子打我，
        棍子是他們的，吳、張各夾住我左右二側，丙○拿棍子
        戳我，我並未用茶水潑他們，我被打後當場昏倒」（見
        原審另案八十八年度易字第二九六二號卷第二十九頁）
        。在本院另案調查中指陳：「他們一個拉我左邊，一個
        拉我右邊，一個打我，我左邊受傷」；「…在暈倒期間
        我肋骨被踢一腳，講不出話」（見本院另案八十九年度
        上易字第一０二五號卷第五十五頁、一四一頁反面），
        在本院另案審理中又改稱：「是他們打我，我暈倒後起
        來，看有茶水，才潑他們云云」（見本院另案八十九年
        度上易字第一０二五號卷第一八一頁）。其於先後多次
        指證中均未曾提及自訴人丙○等人有毆打其左前臂之情
        事，則被告提出之上開二紙驗傷診斷書所載「左前臂挫
        傷」是否即為自訴人丙○等三人毆打所致，並非無疑。
    ３、驗傷單所載傷勢，並非當天遭自訴人毆打所造成：
      (1)被告甲○○於偵查中所提第一份驗傷診斷書載明受檢驗
        人為甲○○，檢驗日期為八十八年三月二十日上午十一
        時二十五分，檢驗醫師為郭耀聰，檢查結果為「胸前挫
        傷二處、左前臂挫傷、左下腿挫傷」等記載，另於偵查
        中所提第二份驗傷診斷書則載明受檢驗人為甲○○，檢
        驗日期為八十八年三月二十六日上午十時，檢驗醫師為
        潘堯盛，檢查結果為「前胸瘀紫傷約七乘五平方公分
        右前胸下側瘀紫傷八乘六平方公分左手前臂瘀紫傷
        三乘三平方公分左手臂瘀傷二．五平方公分右膝窩
        處瘀紫傷三乘一平方公分。其他：左側第四及第九肋骨
        骨折」等內容，有該二份驗傷診斷書附卷足據（見同上
        偵查卷第五頁、第四十四頁）。又本院另案八十九年度
        上易字第一０二五號案件審理時，業函請國立台灣大學
        醫學院附設醫院就所謂「挫傷」、「瘀傷」之相關問題
        說明時，經該院函覆稱：「(一)、所謂「挫傷」，係指因
        鈍器撞擊（如石頭、拳頭、鈍狀兇器）而造成人體患部
        之紅腫、熱、痛、瘀血等；「瘀傷」則係指患部之微血
        管或靜脈破裂，而導致皮下積血、烏青。基本上，挫傷
        亦會有某種程度的瘀傷；兩者僅是程度上之差別。(二)、
        挫傷經一段時間消腫後，若皮下出血尚未完全吸收融化
        ，外觀上看起來即是瘀傷。(三)、皮下出血可能在皮下向
        四周浸潤，但程度不大。以此點觀之，瘀傷經數日後，
        其面積可能比初受傷時稍大一些，但此變化並非病情惡
        化而係好轉所致。(四)、「挫傷」、「瘀傷」僅係程度上
        差別，一般是由醫師依照「腫痛」、「瘀血」之厲害程
        度進行主觀判定；此二種傷勢均可依傷口外觀粗略估計
        其發生時間」，有國立台灣大學醫學院附設醫院八十九
        年五月二十日（八九）校附醫秘字第０九三三九號函在
        卷可稽（見本院另案八十九年度上易字第一０二五號卷
        第九十六至九十七頁），依據國立台灣大學醫學院附設
        醫院之前揭函文所述，「挫傷」、「瘀傷」僅係程度上
        差別，此二種傷勢均可依傷口外觀粗略估計其發生時間
        ；且皮下出血雖可能在皮下向四周浸潤，但程度不大。
      (2)另據證人即為被告看診之景美醫院醫師郭耀聰在原審傷
        害案中到庭結證供稱：「（問：甲○○所受傷害為何？
        ）有挫傷也有瘀傷。挫傷應不是當日發生，故無記載面
        積。多久以前發生的傷，我無法判斷，…」等語（見原
        審另案八十八年度易字第二九六二號刑事卷第八十二頁
        反面第八十三頁），又於本院更一審調查中攜景美醫院
        甲○○病例資料正本到院證稱：「被告甲○○第一份驗
        傷診斷書是我在八十八年三月二十日開的，我是根據被
        告甲○○八十八年三月二十日病例記載開的，我在被告
        甲○○的門診紀錄內有記載瘀傷，英文是「MULTIPLE-E
        CC HYMOSIS 」英文「OLD？」是舊傷的記載，胸部挫傷
        的英文記載是「CHEST-CONTUSION 」，假如是新傷的話
        ，應該顯現出黑色的瘀青，但被告甲○○的紅色血色素
        有跑出來，依照我們的專業判斷，應該會有三、四天的
        舊傷，且從被告甲○○的傷勢看起來，瘀青的傷勢非常
        整齊，有可能是練功、運動的情形造成，如果是打架的
        話，傷勢應該是不規則、凌亂的」（見本院更一審卷第
        二四○至二四一頁），再於本院更二審時證稱：「挫傷
        、瘀傷沒什麼差別，檢查當時，我看到的都是舊傷，包
        括前胸、手臂和腿部多處瘀傷，都可能是陳舊性的」等
        語（見本院更二審卷第七十頁反面），證人戊○○○○
        並於本院審理時，到庭結證稱：「上更一審卷第二三二
        頁反面之甲○○病歷紀錄單為伊所製作，診斷證明書是
        當天開立的，是三月二十日上午十一點二十五分看完診
        後馬上開立的。病歷紀錄單記載「CHESTCONTUSION」是
        指胸部挫傷、「MULTIPLE ECCHYMOSIS (OLD?)」是指多
        數瘀傷、問號是指陳舊性的嗎？「OVER ANTCHEST &
        LEFT FOREARM」是指在前胸及左前臂，是指多數瘀傷的
        位置。而第一行伊所寫的胸部挫傷是病人主訴，伊聽到
        病人講的把他寫下來，第二行多數瘀傷是伊親眼看到而
        記載，舊傷新傷依經驗一看就知道了，傷口假如差了一
        天或許看不出來，但是久了就可以分辨新傷或舊傷，這
        是伊的專業判斷，伊所看到的部分都是舊傷，就是指前
        胸及左前臂都是舊傷。至病歷紀錄單未記載右下腿挫傷
        ，因為病人主訴伊只有大略寫一下，但寫診斷證明書，
        伊就全部寫出來，八十八年三月二十日驗傷診斷書有寫
        到「右下腿挫傷」乙節，確有外傷伊才註記，伊研判是
        瘀傷，但病人說他被打的，所以伊才寫挫傷，惟仍屬舊
        傷。「OLD」是指全部當天所見的傷都是OLD，並沒有新
        傷。而「 OLD」後面打問號的意思，是因為病人說他被
        打，伊判斷是舊的，所以伊要提醒自己，伊懷疑病人所
        講的話，所以伊才會打問號。是給伊自己看的，因為伊
        所見到的舊傷，但病人沒有告訴伊看病診斷書要作何用
        的，當時病人說他這邊有傷要伊看，伊就把看的情形記
        載下來，伊見到的是舊傷，就打問號是要給自己看的，
        因為這比較不常見，假如是新傷伊就會寫新傷，不會打
        問號，本件是舊傷是要提醒伊自己，這真的是舊傷。另
        本件挫傷是病人講的，因為病人說他胸部被打到，胸部
        被打到就是挫傷，挫傷是被打到，瘀傷是皮下出血，這
        是外表的狀況，但其原因伊不知道。挫傷是一種行為，
        只要是被打就是挫傷，當日被打的挫傷假如有皮下出血
        嚴重的話，即可看出來，若無皮下出血的話，就不會出
        現，也有可能過了幾天後，皮下出血的狀況才顯現出來
        ，過了幾天的皮下出血也可以看出是新傷或舊傷，因為
        皮下出血有好幾種程度，有的是黑青的、有的是血絲呈
        現在表皮上，有的是黃色就是出血快要被皮膚組織吸收
        掉。就是看瘀傷的顏色，就是屬舊傷，黑色、紅色、黃
        色都是屬舊傷，也看腫的程度，新傷就會屬很表淺的，
        紅色的，肌肉不會腫的很厲害。但八十八年三月二十日
        伊所見到的傷，不是當天發生的，就是屬舊傷，不可能
        是當天被打的，約有三、四天以上，這是伊的專業經驗
        ，如伊所說病歷紀錄及診斷證明書都是伊所開立的，據
        伊專業的經驗及病歷紀錄及診斷證明書上的記載，所以
        本件多年後作證伊還是可以證稱是屬舊傷。本件二組當
        事人都是同一天先後來找伊看診，有一組是新傷、有一
        組是舊傷，所以伊印象很深刻，被告部分是屬舊傷，伊
        看的很清楚，雖然經過多年，還是很清楚」等語（見本
        院卷第九十六至九十八頁）。被告甲○○病歷記錄單上
        ，八十八年三月二十日之診斷記錄第一行「CHEST-
        CONTUSION（胸部挫傷）」既僅係病人即被告甲○○之
        主訴，而第二行「MULT IPLE-ECCHYMOSIS（多數瘀傷）
        」始為證人郭耀聰診視後研判之結果，另英文「OLD？
        」為證人郭耀聰要提醒自己，病人雖說是被打，而其研
        判當日診視所見之傷均屬舊傷的記載，專門職業之景美
        醫院醫師郭耀聰已本於專業判斷被告甲○○所受之挫傷
        並非八十八年三月二十日檢查當天所發生，門診紀錄內
        記載前胸、左前臂瘀傷及右下腿挫傷等傷害均屬舊傷，
        而胸部挫傷有紅色血色素呈現，且被告甲○○的瘀青傷
        勢非常整齊，且看瘀傷的顏色就是屬舊傷，研判應該有
        三、四天的舊傷。
      (3)另證人亦係景美醫院醫師潘堯盛亦在原審傷害案件中到
        庭結證稱：「（問：提示扣案木棍，是否可能造成前開
        瘀傷？）戳擊以面積來講，不大可能；不可能造成這麼
        大瘀傷；如果以木棍受力面積較小的傷害，應有合併皮
        下出血或擦傷。（問：挫傷有無可能變造瘀傷？）有可
        能，因微血管出血繼續就有可能變成瘀傷，貼膏藥不會
        使挫傷面積擴大，因受傷時面積已確定」等語（見原審
        另案八十八年度易字第二九六二號卷第八十一頁），又
        於本院更一審調查中攜景美醫院甲○○病例資料正本到
        院證稱：我是在事隔六天，在八十八年三月二十六日診
        斷被告甲○○的，在門診的驗傷紀錄前胸瘀紫、右前胸
        下側瘀紫、左手前臂、左手臂瘀傷、右膝窩處瘀紫等傷
        害，我診斷被告甲○○的傷勢，在診斷病例上與證人戊○○○○的診治傷害是完全一樣的，只是在描述的字眼
        上不一樣，我判斷被告甲○○也是舊傷，約是在七天到
        十天的舊傷，非開放性的挫傷，因在傷害的七十二小時
        內應該有皮下出血的情形，但被告甲○○在我診斷當時
        ，血素色已沈澱在皮下已成黑黑瘀青，此種傷勢至少有
        一個星期以上的舊傷等語（見本院更一審卷第二四一頁
        ），潘堯盛醫師並於九十五年八月三十一日本院更二審
        審理時，到庭結證略稱：每個人的傷消退情況不一致，
        五到七天或七到十天，在我們來說沒有區別，這都是猜
        測，沒辦法很精確等語（見本院更二審卷第七十一頁反
        面），可見專門職業之景美醫院醫師潘堯盛亦判斷以扣
        案木棍戳擊不可能造成如此大之瘀傷，且診斷當時，血
        色素已沈澱在皮下已成黑黑瘀青，此種傷勢至少有一個
        星期以上（七至十天）。
      (4)綜合以上函文及證人即醫師郭耀聰及潘堯盛證言之判斷
        ，被告甲○○指述自訴人丙○等三人於八十八年三月二
        十日，以夾持、或以木棍戳擊、或以腳踢，致其「胸前
        挫傷二處、左前臂挫傷、左下腿挫傷」；或「前胸瘀
        紫傷約七乘五平方公分；右前胸下側瘀紫傷八乘六平
        方公分；左手前臂瘀紫傷三乘三平方公分；Ⅳ左手臂
        瘀傷二．五平方公分；右膝窩處瘀紫傷三乘一平方公
        分」，均非實在。被告甲○○於八十八年三月二十日驗
        傷之結果，既非當天所造成，被告甲○○竟向員警及台
        灣台北地方法院檢察署檢察官指稱上開驗傷結果係自訴
        人丙○等三人於八十八年三月二十日以木棍或掃把桿毆
        打所致，顯係出於虛構。又被告甲○○於八十八年三月
        二十六日驗傷之結果，顯亦與自訴人丙○等三人無涉，
        而被告甲○○對其指稱遭自訴人丙○等三人傷害之事實
        既係其親身經歷之事實，應不致有誤認或誤指之虞，詎
        被告甲○○明知並未遭自訴人等毆打成傷，而猶於偵查
        中提出上開第二份診斷證明書虛構稱係丙○等三人於八
        十八年三月二十日對其傷害之結果，益足徵其欲使丙○
        等三人受刑事處分之意圖。
      (5)至證人即景美醫院醫師郭耀聰在原審傷害案件訊問時雖
        曾供陳：因當天還有丙○、乙○○、丁○○同時來驗傷
        ，他們有說是互毆云云（見原審另案八十八年度易字第
        二九六二號卷第八十二頁反面），然復經原審質以：（
        問：何人告訴你被告是互毆？）時，已明確表示：乙○○告訴我是被別人打，甲○○說是互毆等語（見同上原
        審另案卷第八十三頁）。故自不得以證人郭耀聰曾以不
        確定之言詞供陳：他們有說是互毆云云，即遽認自訴人
        丙○等三人有毆打被告甲○○之犯行。
    ４、被告甲○○有無因自訴人以木棍戳擊造成肋骨骨折？
      (1)被告甲○○指訴內容包含胸部所受肋骨骨折傷害
        被告甲○○於警詢時指稱乙○○及丁○○二人各站其一
        邊左右夾住伊，由丙○拿棍子在伊的前胸捅二下，腰兩
        下後，伊就暈倒等語（見同上偵查卷第四頁反面），嗣
        於偵查中又指稱丙○以棍子在其胸前重挫三下，右腰二
        下，伊即暈倒在地等語（見同上偵查卷第三十二頁反面
        ），並先後提出景美醫院於八十八年三月二十日驗傷診
        斷書記載「胸前挫傷…」及同年月二十六日所出具之驗
        傷診斷書記載「前胸瘀紫傷約七乘五平方公分右前
        胸下側瘀紫傷八乘六平方公分。其他：左側第四及第九
        肋骨骨折」各一份為據（見同上偵查卷第五頁、四十四
        頁），另據證人潘堯盛醫師證稱：因為被告甲○○有講
        胸部疼痛，所以我才要求被告甲○○照Ｘ光等語（見本
        院更一審卷第二四二頁），被告甲○○既指訴乙○○及
        丁○○二人各站其一邊左右夾住，由丙○拿棍子在其前
        胸戳擊，並於就診時向診治醫師主訴胸部疼痛，復提出
        載有「胸前挫傷…」、「前胸瘀紫傷約七乘五平方公
        分右前胸下側瘀紫傷八乘六平方公分。其他：左側第
        四及第九肋骨骨折」之驗傷診斷書以實其說，而未將肋
        骨骨折之傷勢排除，參諸被告於本院更一審調查中復強
        調：還有伊感覺到右胸的肋骨也很疼痛…伊還有左邊的
        肋骨骨折，不知道是硬骨骨折還是軟骨骨折（見本院更
        一審卷第二十四至二十五頁）；自訴人丙○持木棍戳擊
        伊的胸部，伊的胸口、喉管、右胸肋骨被木棍戳擊受傷
        ，當時他們用木棍戳擊伊的右胸肋骨時，伊因受不了很
        痛苦就昏過去等語（見本院更一審卷第一八八頁），足
        見被告王志正指訴傷勢內容自含括胸部所受肋骨骨折傷
        害，洵可認定。
      (2)被告甲○○有無因自訴人以木棍戳擊，而造成肋骨硬骨
        骨折？
        證人即為被告看診之景美醫院醫師郭耀聰在原審傷害案
        件審理時到庭結證稱：當天（八十八年三月二十日）沒
        照Ｘ光，當天甲○○沒告訴我有骨折，且因當時情況來
        看不像有骨折；…（問：若兩個人夾住手臂後扭動，可
        否造成骨折？）是有可能造成肋骨骨折，但甲○○是硬
        骨骨折，機率非常小等語（見原審另案八十八年度易字
        第二九六二號卷第八十二頁背面第八十三頁），復於本
        院更一審調查中證稱：被告甲○○來驗傷時，並沒有說
        明他有肋骨骨折，如果被告甲○○的左側第四、第九肋
        骨骨折的話，病人當時會非常的難過、還會有呼吸困難
        、臉色蒼白等的情形，所以也沒有照Ｘ光，且當時被告
        甲○○也沒有陳述有肋骨骨折的這個情形（見本院更一
        審卷第二四一頁）；另證人潘堯盛於原審另案傷害案件
        審理時結證稱：至於甲○○骨折傷害應一個月內所受傷
        害，肋骨骨折一般是非常疼痛，應是馬上有感覺，且以
        木棍戳擊所造成肋骨骨折機會非常小等語（見原審另案
        八十八年度易字第二九六二號刑事卷第八十一頁反面）
        ，又於本院更一審調查中亦證稱：因為被告甲○○有講
        胸部疼痛，所以我才有要求被告甲○○照Ｘ光，根據我
        的專業判斷，Ｘ光在被告甲○○左側顯現出第四、第九
        的肋骨骨折，但「骨痂」在Ｘ光顯現下，距離受傷有一
        個半月的時間，但被告甲○○並沒有顯現有「骨痂」，
        所以看起來是舊傷，雖然沒有「骨痂」，但骨膜的旁邊
        骨質有開始慢慢生長，密度較剛受傷時的密度高，可以
        確定是舊傷，從Ｘ光片判斷是硬骨骨折，不是軟骨骨折
        等語（見本院更一審卷第二四二頁），專門職業之景美
        醫院醫師郭耀聰已判斷八十八年三月二十日檢查當天甲○○沒告知有骨折，依當時情況來看不像有骨折；且若
        兩個人夾住手臂後扭動，雖有可能造成肋骨骨折，但甲○○是硬骨骨折，機率非常小；又專門職業之景美醫院
        醫師潘堯盛另又判斷肋骨骨折一般是非常疼痛，應是馬
        上有感覺，且以木棍戳擊所造成肋骨骨折機會非常小且
        研判是舊傷。綜合以上函文及證人證言之判斷，又據上
        開所述胸部挫傷有紅色血色素呈現，研判應該有三、四
        天的舊傷等情，則被告甲○○指述自訴人丙○等三人於
        八十八年三月二十日，以夾持、或以木棍戳擊致其胸部
        挫傷、肋骨骨折，顯非實在。
    ５、綜上，被告王志正指述其遭自訴人三人毆打成傷之陳述
        ，尚難認係屬真實。
  (四)、至被告甲○○於原審傷害案件調查時指稱扣案木棍是丙○
      等三人所有，伊並未以水潑丙○等三人云云（見原審另案
      八十八年度易字第二九六二號卷第二十九頁），惟證人即
      於案發時任職甲○○律師事務所助理之黃淑英於原審傷害
      案件調查時到庭結證稱：「（問：當天有無看到李、吳、
      張三人被茶水潑濕？）我看到他們身上濕濕，但不知是那
      一個人，原因我不清楚。（問：當天有無看到被告四人在
      打架？）沒有看到，但回來有看到會客室很亂，甲○○叫
      我不要進去，我寄信回到事務所後五分鐘警方就來了。甲○○一直都醒著，我有看到甲○○被乙○○押在椅子上。
      在地上有看到一根棍子。．．（問：李、吳、張三人是否
      帶前開棍子至事務所？）沒有，他們只拿包包。（問：自
      李、吳、張三人至事務所至你去拿信經過時間多久？）我
      不記得了，但約是很短的時間。．．」等語（同上原審另
      案卷第四十五頁），經核與自訴人丙○等三人供稱被告甲○○曾以茶水潑向渠等乙節相符，且依上開原審另案八十
      八年度易字第二九六二號卷第一○七頁所附之木棍照片所
      示，扣案木棍長達一公尺以上，如自訴人丙○等三人果有
      攜帶前開木棍至甲○○律師事務所，證人黃淑英焉有不知
      之理？且被告甲○○於偵查中曾一度供稱丙○係以其辦公
      室的掃把打伊（見八十八年度偵字第八０七五號偵查卷第
      二十七頁），足證該木棍應係案發前即置放於甲○○律師
      事務所內之物，被告甲○○竟誣指該木棍係自訴人丙○等
      三人所有，其誣告之意圖至明。
  (五)、被告指訴關於其暈倒醒來後有再遭自訴人踢其腿部及有後
      續動作之多次陳述，無一相符；且被告指述被自訴人丙○
      等人以木棍戳數下後暈倒乙節，均非事實：
    １、被告於前述指證中，關於暈倒醒來後有再遭自訴人踢其
        腿部及有何接續動作乙節，先則指陳：「丙○在現場拿
        一根棍子在伊的前胸捅三下，腰兩下後，伊就暈倒，五
        分鐘，等醒後他們就拿水給伊喝，接著丙○就打電話報
        警說伊打他們，後來警方人員就來處理了」（見八十八
        年度偵字第八０七五號偵查卷第四頁反面），繼而改稱
        ：「遂命張在伊右，並抓住右手，吳抓住左手，在告訴
        人胸前重挫三下，右腰二下，告訴人當即暈倒在地，不
        醒人事，醒來，告訴人大喊救命，丙○再以腳踢右腿左
        手等多處，即跑出事務所門外」（見同上偵查卷第三十
        二頁反面），嗣在本院另案傷害案件調查中供陳：「…
        在暈倒期間我肋骨被踢一腳，講不出話」，復又供稱：
        「伊暈倒後起來，看有茶水，才潑他們」等語（見本院
        另案八十九年度上易字第一０二五號卷第一四一頁反面
        、一八一頁），其多次陳述，無一相符，已有嚴重瑕疵
        。
    ２、自訴人丙○等在被訴傷害案檢察官偵查中曾提出發生糾
        紛時之現場錄音帶及譯文為證，而該錄音帶經本院另案
        傷害案件審理中送請法務部調查局鑑定結果，雖據答覆
        在送鑑錄音帶於Ｂ面約十九分十五秒處有中斷痕跡，亦
        有法務部調查局八十九年四月二十八日（八九）陸(三)字
        第八九０二七八０九號鑑定通知書乙紙在卷足憑（見本
        院另案八十九年度上易字第一０二五號卷第九十四頁）
        ，惟被告甲○○在本院另案傷害案件審理中中於八十九
        年五月三十日提出之補充上訴理由狀中業已坦承：錄音
        帶之聲音，確為當日所載四人與警員之聲音，惟第九頁
        背面倒數第二行「王：打人嘍，」非王之聲音云云（見
        本院另案八十九年度上易字第一０二五號卷第一二三頁
        所附甲○○補充上訴理由狀），又於本院另案傷害案件
        審理中，勘驗該錄音帶及丙○等人所提譯文時表示：我
        本身有氣喘病，錄音帶內容聲音我一向承認，裡面就是
        有一句話不對，他們有在我辦公室錄音是事實，其中起
        碼有五分鐘之久我沒講話，在暈倒期間我肋骨被踢一腳
        ，講不出話等語（同上本院另案卷第一四一頁），復再
        堅稱：（問：對他們提出之錄音帶譯文，有何意見？）
        ，有五十四處加上他們的主觀意思，聲音是我的沒錯，
        但之中有句話不像是我的聲音，我狀子上有寫云云（同
        上本院另案卷第一八七頁），綜合被告甲○○前開陳述
        ，被告甲○○對於自訴人丙○等人所提出之現場錄音帶
        及譯文內容，僅否認第九頁倒數第二行所載：「王：打
        人嘍，」非其本人之聲音；及譯文中所為之加註即（）
        括號內之文字為被告丙○等人主觀之意思，而坦承其餘
        譯文內容無誤。雖被告在該案之辯護人郭芳宜律師（甲○○在該案傷害罪部分亦為被告）在本院另案傷害案件
        八十九年六月十二日調查中陳稱：（喊救命）那聲音我
        當事人說不是他聲音，第八頁部分他講不是等語（見同
        上本院另案卷第一四一頁），然此部分與該辯護人在同
        案於八十九年五月三十日調查中所述：關於打人（第九
        頁）不是甲○○聲音，是別人的聲音云云（同上本院另
        案卷第一二九頁），並不相符，且與被告甲○○之前揭
        陳述，亦不一致，此部分既屬事實部分之陳述，郭芳宜
        律師有關此部分之陳述又係傳聞自被告甲○○之告知，
        則此部分陳述之內容，自應以被告甲○○所述為準。又
        查，本院更一審於調查中應被告之聲請檢送錄音帶一捲
        及譯文函請法務部調查局鑑定該錄音帶有無中斷痕跡及
        中斷時點，經該局覆以：送鑑錄音帶經檢查結果，因待
        鑑部分受背景雜音干擾及對話聲音微弱，不符鑑定條件
        ，欠難比對鑑定其中斷情形，有該局九十一年十二月二
        十六日調科參字第○九一○○八六七八八○號函乙份附
        件足按（見本院更一審卷第一七四頁），依本院另案傷
        害案件勘驗自訴人丙○等人所提出之錄音帶及譯文中，
        法務部調查局鑑定報告所指Ｂ面約十九分十五秒處之中
        斷痕跡，已係被告與自訴人雙方衝突終了，被告甲○○
        律師事務所助理之黃淑英返回（約錄音進行十七分四十
        六秒）之後；警員即將到達之前（約錄音進行二十分二
        十秒），亦有本院另案八十九年度上易字第一０二五號
        案勘驗之該錄音帶及譯文在卷可證（見本院更一審卷第
        一七五頁外放證物袋），可見該錄音中斷並不影響本案
        案情之判斷。
    ３、再觀諸前開勘驗後之錄音譯文內容，於十九分十五秒以
        前自訴人三人及被告甲○○接續不斷之陳述中，並無被
        告甲○○所指自訴人丙○恫以「不要敬酒不吃吃罰酒」
        ，或「不要敬酒不吃吃罰酒！一百萬元拿出來」之言語
        。況依被告甲○○所不否認之該錄音譯文內容所示，被
        告與自訴人雙方開始有爭執，乃起自自訴人丙○表示其
        可得分配之金額應有新臺幣五、六千萬元之數額，被告
        回應說：「五、六千萬，他媽的」（約錄音帶進行十一
        分０七秒），此後除被告否認之第九頁倒數第二行所載
        ：「王：打人嘍，」外；被告尚有於錄音帶進行約十一
        分三十六秒喊：「救命哦！救命哪！」；又於錄音帶進
        行約十四分二十四秒喊：「救命啊！打人哪！」；於被
        告律師事務所助理之黃淑英返回（約錄音進行十七分四
        十六秒）後；再於錄音帶進行約十八分三十秒時說：「
        你要全部給我？」；於錄音帶進行約十八分三十八秒說
        「這個東西啊，你若不要，我就來」，其餘均為自訴人
        丙○等人勸阻之聲音，有錄音帶及錄音譯文在卷可考（
        見本院更一審卷第一七五頁外放證物袋），另參以證人
        即案發時任職甲○○律師事務所助理之黃淑英在原審證
        稱：（問：當天有無看到李、吳、張三人被茶水潑濕？
        ），我看到他們身上濕濕，但不知是那一個人，原因我
        不清楚；（問：當天有無看到被告四人在打架？），沒
        有看到，但回來有看到會客室很亂，甲○○叫我不要進
        去，我寄信回到事務所後五分鐘警方就來了；甲○○一
        直都醒著云云（見原審另案傷害卷第四十五頁）。則被
        告指述渠被丙○等人以木棍戳數下後暈倒乙節，顯非事
        實。
    ４、另依被告甲○○所不否認之卷附該錄音譯文內容部分所
        示，被告與自訴人雙方開始有爭執，乃起自自訴人丙○
        表示其可得分配之金額應有新臺幣五、六千萬元之數額
        ，被告回應說：「五、六千萬，他媽的」（約錄音帶進
        行十一分０七秒），錄音帶進行約十一分三十六秒喊：
        「救命哦！救命哪！」；又於錄音帶進行約十四分二十
        四秒喊：「救命啊！打人哪！」；十四分三十九秒被告
        甲○○也喊：「打人囉！」（被告否認非其本人之聲音
        ）；十七分四十二秒（四十六秒）黃淑英回來，有該錄
        音譯文可據（見本院更一審卷第一七五頁外放證物袋）
        ，則自雙方發生爭執迄至黃淑英返回事務所，其間固歷
        時六分三十九秒，超過被告所稱被毆昏迷五分鐘時間，
        惟雙方開始有爭執至第一次喊救命相隔僅二十九秒，第
        一次喊救命至第二次喊救命相隔二分四十八秒，雙方開
        始有爭執至第二次喊救命相隔亦僅三分十七秒，由此可
        見被告所稱被毆昏迷五分鐘，顯非事實，足見斯時被告
        甲○○並未昏倒，而是清醒的之狀態無疑。是被告嗣於
        本院更一審調查中改稱：在伊感覺右胸肋骨疼痛的時候
        有昏過去，昏過去多久伊也記不得了，伊以前有說過昏
        過去五分鐘是口誤云云，益見其虛。
    ５、至於錄音譯文中稱「五、六千萬，他媽的」一語（約錄
        音帶進行十一分０七秒），究係被告或自訴人丙○乙節
        ，自訴人代理人於本院更一審調查中陳稱：在最高法院
        判決理由內有提到自訴人丙○說五、六仟萬，他媽的的
        話，這不是自訴人丙○說的話，是被告甲○○說的話（
        見本院更一審卷第二十五頁），而被告選任辯護人則稱
        ：自訴人代理人所述的五、六千萬元在原審卷二的二十
        四頁的翻譯文第四行，有一個李字，是自訴人的譯文，
        不是我們翻譯的（見本院更一審卷第二十六頁），經查
        ，錄音譯文中（原審卷二的二十四頁）全文為：「李：
        我告訴你，我要─起碼還有伍陸仟萬。」、「王：伍陸
        仟萬！他媽的。」，而「李」表示自訴人丙○。「王」
        表示被告甲○○，依該錄音譯文內容所示，被告與自訴
        人雙方開始有爭執，乃起自自訴人丙○表示其可得分配
        之金額起碼應有新臺幣五、六千萬元之數額，被告始回
        應說：「五、六千萬，他媽的」（約錄音帶進行十一分
        ０七秒）至明，錄音譯文中稱「五、六千萬，他媽的」
        一語出自被告，應無疑義，被告選任辯護人稱係自訴人
        丙○之語，不無誤會。
  (六)、被告具有誣告犯意之事證：
    １、按誣告罪本不限於所告事實全屬虛偽時，始能成立，倘
        所告事實之一部份係出於故意虛構，仍不得謂非誣告。
        又告訴人所訴事實不能證明其係屬實在，對於被訴人為
        不起訴處分確定者，固不能謂告訴人因此即應負誣告罪
        責，然此必以告訴人有出於誤會或懷疑被訴人有此事實
        ，或對其事實張大其詞而為申告之情形，始足以當之，
        若告訴人以自己親歷被害事實，堅指被訴人有犯罪行為
        ，指名向該管公務員告訴，經不起訴處分，認被訴人無
        此犯罪事實者，即不能謂告訴人不應負誣告罪責，此有
        最高法院二十二年上字第八二六號、三十二年上字一八
        四號判例可資參照。
    ２、被告對於其所指述之被傷害之事實，均屬其自己親歷被
        害事實，而該木棍應係案發前即置放於甲○○律師事務
        所內之物，被告甲○○竟誣指該木棍係自訴人丙○等三
        人所有，自訴人並無以木棍戳擊造成肋骨硬骨骨折，被
        告竟指自訴人丙○等人攜帶木棍戳擊其前胸，自訴人丙○等人並無毆打被告左前臂，被告亦指左前臂遭丙○傷
        害，被告所指訴關於其暈倒醒來後有再遭自訴人踢其腿
        部及有後續動作之多次陳述，無一相符，且被告指述被
        自訴人丙○等人以木棍戳數下後暈倒乙節，均非事實，
        據以告訴之驗傷單所載傷勢，於八十八年三月二十日驗
        傷之結果，既非當天所造成，被告甲○○竟向員警及臺
        灣台北地方法院檢察署檢察官指稱上開驗傷結果係自訴
        人丙○等三人於八十八年三月二十日以木棍或掃把毆打
        所致，顯係出於虛構。又被告甲○○於八十八年三月二
        十六日驗傷之結果，顯亦與自訴人丙○等三人無涉，而
        被告甲○○對其指稱遭自訴人丙○等三人傷害之事實既
        係其親身經歷之事實，應不致有誤認或誤指之虞，詎被
        告甲○○明知並未遭自訴人等毆打成傷，而猶於偵查中
        提出上開第二份診斷證明書虛構稱係丙○等三人於八十
        八年三月二十日對其傷害之結果，堅指被訴人有犯罪行
        為，指名向該管公務員告訴，足徵其欲使丙○等三人受
        刑事處分之意圖至明。
  (七)、綜上所述，被告所辯，顯係事後卸責之詞，不足採信，從
      而本件罪證明確，被告誣告之犯行，洵堪認定，應依法論
      科。
二、核被告甲○○所為，係犯刑法第一百六十九條第一項之誣告
    罪。被告甲○○同時同地誣告自訴人丙○等三人，仍應僅成
    立一誣告罪。又被告為使丙○、乙○○及丁○○受刑事訴追
    ，於近接時間內先向員警告訴，繼而於檢察官偵查中續提出
    「補充告訴理由狀」向該管檢察官誣告丙○等三人犯罪，前
    後數舉動之目的在完成一個誣告行為，應認為接續犯一個誣
    告罪。
三、原審認被告甲○○誣告犯行事證明確，予以論罪科刑，固非
    無見。惟查：
  (一)、綜觀被告歷次之告訴，並未曾指陳丙○等三人有「脅迫其
      簽字蓋章要錢」之情事，原判決誤認被告有誣指丙○等三
      人「脅迫其簽字蓋章要錢」之事實，尚有未當。
  (二)、被告告訴自訴人涉犯傷害罪之事實，除於八十八年三月二
      十日十三時三十分向該管公務員即台北市政府警察局文山
      第二分局景美派出所員警郭清榮告訴：「這時丙○說你敬
      酒不吃吃罰酒，接著他的現場兩位朋友，就兩人各站一邊
      左右夾起我，由丙○在現場拿一根棍子（木棍約一公尺半
      ）在我的前胸捅三下，腰兩下後，伊就暈倒，五分鐘，等
      醒後他們就拿開水給我喝，接著丙○就打電話報警說我打
      他們，後來警方人員就來處理」等語（見八十八年度偵字
      第八０七五號偵查卷第四頁反面），而對丙○、乙○○及
      丁○○提出恐嚇取財、傷害、妨害自由之告訴。此外，繼
      於八十八年四月十七日、八十八年九月十六日向臺灣臺北
      地方法院檢察署檢察官提出「補充告訴理由狀」指陳詳如
      事實欄所載之內容，原審事實欄僅載於八十八年三月二十
      日十三時三十分許向該管公務員即台北市政府警察局文山
      第二分局景美派出所員警郭清榮指述之內容，尚有未洽。
  (三)、被告告訴自訴人恐嚇取財及妨害自由部分，並不成立誣告
      罪（詳如後述），原審認此部份亦構成誣告，亦有未洽。
四、被告之上訴意旨略以：伊確有受傷，木棍確係自訴人所攜帶
    ，並無誣告自訴人等云云否認犯罪，指摘原判決不當，雖無
    理由，然原判決既有前揭瑕疵而無可維持，自應由本院予以
    撤銷改判。爰審酌被告身為律師，竟因協調合夥事務所得清
    算不成，而挾怨誣告自訴人，濫行興訟，造成國家司法資源
    之浪費，及被告於犯罪後猶飾詞卸責之態度，又被告告訴自
    訴人恐嚇取財及妨害自由部分並不構成誣告罪等一切情狀，
    量處有期徒刑貳月。
五、不另為無罪之諭知：
  (一)、自訴意旨略以：自訴人丙○、乙○○及丁○○等三人於八
      十八年三月二十日十時十分許，應邀前往被告甲○○設於
      台北市○○○路○段二九八號二樓之律師事務所內，協議
      解散清算自訴人丙○與被告間合作辦理大陸繼承人申領在
      台亡故榮民遺產業務之合夥關係，至同日上午十時二十分
      許，當自訴人丙○發言時，被告基於預謀犯罪之故意，突
      然以桌上熱茶水潑向自訴人丙○、乙○○之臉面，隨即衝
      至櫃子後方持出預藏之棍子分別戳傷自訴人等三人之胸部
      、上唇手臂等處，自訴人乙○○躍往馳援並高喊：「抓起
      來叫警察」，適時抓住被告之手，扣住木棍，自訴人丙○
      亦急忙起身說「我叫警察」，即奔下樓報警，自訴人丁○○見被告猶用力推扯，忍痛站起來從後雙手抓住木棍兩端
      一驟僵持，被告終坐於椅上，對談至警察到來。嗣於臺北
      市政府警察局文山第二分局景美派出所員警協自訴人丙○
      於同時十時三十二分許趕到，被告竟一再向員警杜撰虛構
      自訴人等三人子虛烏有之犯罪行為而申告自訴人三人強制
      被告抓著被告，脅迫被告簽字要錢為由，要求做筆錄偵辦
      ，致自訴人等三人因被告之誣告行為有被刑事追訴之危險
      。被告又於臺北市政府警察局文山第二分局景美派出所及
      臺灣臺北地方法院檢察署虛構申告：「當天丙○說伊『敬
      酒不吃，吃罰酒！』，就由吳及張分別於左右架著伊之雙
      手，而由李以伊辦公室的掃把在伊胸前重挫三下，右腰二
      下，伊當即暈倒在地，不省人事」等語誤導偵查，因認自
      訴人丙○、乙○○及丁○○涉有刑法恐嚇取財及妨害自由
      犯行，雖此部分未經檢察官提起公訴，惟其行為已致使自
      訴人丙○等三人受有刑事追訴之危險，亦認被告涉犯刑法
      第一百六十九條第一項之誣告罪嫌。
  (二)、按犯罪事實應依證據認定之，無證據不得認定犯罪事實。
      又不能證明被告犯罪者，應諭知無罪之判決，刑事訴訟法
      第一百五十四條第二項、第三百零一條第一項前段分別定
      有明文。又認定不利於被告之事實，須依積極證據，苟積
      極證據不足為不利於被告事實之認定時，即應為有利於被
      告之認定，更不必有何有利之證據（最高法院三十年上字
      第八一六號判例參照）。而所謂認定犯罪事實之證據，係
      指足以認定被告確有犯罪行為之積極證據而言，其為訴訟
      上之證明，須於通常一般之人均不致有所懷疑，而得確信
      其為真實之程度者，始得據為有罪之認定，如未能發現相
      當之證據，或證據不足以證明，自不能以推測或擬制之方
      法，以為裁判之基礎。（最高法院二十九年上字第三一０
      五號、四十年台上字第八六號、七十六年台上四九八六號
      判例參照）。次按誣告罪之成立，須其申告內容完全出於
      憑空捏造，若所告尚非全然無因，衹因缺乏積極證明致被
      誣告人不受訴追處罰者尚難遽以誣告論罪；告訴人所訴事
      實，不能證明其係實在，對於被訴人為不起訴處分確定者
      ，是否構成誣告罪，尚應就其有無虛構誣告之故意，及是
      否出於誤會等情形以為斷，並非當然可以誣告罪相繩，最
      高法院分別著有四十三年台上字第二五一號、五十九年台
      上字第五八一號判例。又誣告罪之成立，以告訴人所訴被
      訴人之事實必須「完全出於虛構」為要件，若有出於「誤
      會」或「懷疑」有此事實而為申告，以致不能證明其所訴
      之事實為真實，縱被訴人不負刑責，而告訴人本缺乏誣告
      之故意，亦難成立誣告罪名，最高法院四十四年台上字第
      八九二號判例可資參照。
  (三)、被告甲○○就其於八十八年三月二十日十三時三十分許向
      該管公務員即台北市政府警察局文山第二分局景美派出所
      員警郭清榮告訴：「這時丙○說你敬酒不吃吃罰酒，接著
      他的現場兩位朋友，就兩人各站一邊左右夾起我，由丙○
      在現場拿一根棍子（木棍約一公尺半）在我的前胸捅三下
      ，腰兩下後，我就暈倒，五分鐘，等醒後他們就拿開水給
      我喝，接著丙○就打電話報警說我打他們，後來警方人員
      就來處理」等語（見八十八年度偵字第八０七五號偵查卷
      第四頁反面），而對丙○、乙○○及丁○○提出恐嚇取財
      、傷害、妨害自由之告訴。繼於八十八年四月十七日向臺
      灣臺北地方法院檢察署檢察官提出「補充告訴理由狀」指
      陳：「被告丙○以上廁所之名，拿了掃把桿，指著告訴人
      鼻子『不要敬酒不吃吃罰酒！壹百萬先拿出來』，告訴人
      不從，遂命張在我右邊，並抓住右手，吳抓住左手，在告
      訴人胸前重挫三下，右腰二下，告訴人當即暈倒在地，不
      省人事，醒來，告訴人大喊救命，丙○再以腳踢右腿、左
      手等多處，即跑出事務所門外，基上各節，被告等共同蓄
      意通謀以強暴脅迫之手段取財、妨害自由之行為，致告訴
      人成傷」云云（見八十八年度偵字第八０七五號偵查卷第
      三十二頁）。嗣又於八十八年九月十六日向臺灣臺北地方
      法院檢察署檢察官提出「補充告訴理由狀」指陳：「被告
      丙○以上廁所之名，拿了掃把桿，指著告訴人鼻子：『不
      要敬酒不吃吃罰酒！壹百萬先拿出來』，告訴人不從，遂
      命張在我右邊，並抓住右手，吳抓住左手，在告訴人胸前
      重挫三下，右腰二下，告訴人當即暈倒在地，不省人事，
      醒來，告訴人大喊救命，丙○再以腳踢右腿、左手等多處
      ，即跑出事務所門外報警，基上各節，被告等共同蓄意通
      謀以強暴脅迫之手段取財、妨害自由之行為，致告訴人成
      傷」等語（見八十八年度偵字第八０七五號偵查卷第一０
      四頁），而對本案自訴人三人所涉恐嚇取財、妨害自由之
      犯行，先後接續向員警及檢察官提出申告乙節，坦承不諱
      （見本院更二審卷第七十四頁反面、本院卷第一○○頁）
      ，且依被告甲○○所不否認之卷附該錄音譯文內容部分所
      示（約錄音帶進行二十分三十秒以下），被告確於員警到
      達其於台北市○○○路○段二九八號二樓之律師事務所內
      時，一再向員警表示自訴人三人強制被告、抓著被告，脅
      迫被告簽字要錢等語，亦有該錄音譯文可據（見本院更一
      審卷第一七五頁外放證物袋），惟被告甲○○申告自訴人
      等三人所涉恐嚇取財、妨害自由之犯行，嗣後並未遭檢察
      官提起公訴。核先敘明。
  (四)、關於被告告訴自訴人等妨害自由之部分，依據證人即於案
      發時任職甲○○律師事務所助理之黃淑英於原審傷害案件
      到庭結證稱：「我寄信回到事務所後五分鐘警方就來了。
      甲○○一直都醒著，我有看到甲○○被乙○○押在椅子上
      ，約五、六分鐘，我寄信回來有看到等語（見原審另案八
      十八年度易字第二九六二號卷第四十五頁、四十六頁反面
      ），參諸被告甲○○所不否認之卷附該錄音譯文部分內容
      所示（見本院更一審卷第一七五頁外放證物袋）：「（約
      錄音帶進行十三分三十二秒、十四分二十秒、七十分三十
      七秒）自訴人乙○○稱：『放著，手放著』、『坐著啦，
      坐好喔！不要用力啦』、『不要動哦！』；（約錄音帶進
      行十四分二十秒以下、自訴人丁○○亦稱『坐好嘛』、『
      快點坐好啦』」等情，而自訴人丙○等三人所提出之錄音
      帶，其中確有長達數分鐘甲○○並未出聲，亦可證明被告
      告訴自訴人等妨害自由之部分事實，並非全然無據，尚難
      認為被告此部分之告訴，有虛構事實而誣告之故意。
  (五)、關於被告告訴自訴人等恐嚇取財之部分：
    １、按刑法第三百四十六條第一項恐嚇取財罪之成立，係以
        行為人具有不法所有之意圖，以將來之惡害通知，或以
        現實之危害相加而未達於不能抗拒之程度，使被害人交
        付財物為犯罪構成要件，若雙方為免日後之糾葛，以洽
        談協議方式談判解決，允於交付財物，即令談判時有言
        語衝突，亦與恐嚇取財之要件不合，最高法院八十二年
        度台上字第四三七五號判決採同一見解；又刑法第三百
        四十六條第一項之恐嚇取財罪，係以意圖為自己或第三
        人不法所有為構成要件之一，若僅以恐嚇方法使人交付
        財物，而並無不法所有意圖，縱令其行為或可觸犯妨害
        自由等其他罪名，要無由成立本條之恐嚇取財罪，最高
        法院八十三年度台上字第一五○八號、八十三年度台上
        字第二六八九號、八十四年度台上字第四五六六號判決
        採相同見解。本件被告係與自訴人丙○等合夥辦理大陸
        繼承人申領在台亡故榮民遺產業務，案發當日自訴人丙○等人在台北市○○○路○段二九八號二樓被告所開設
        律師事務所內商議清算及分配所得事宜，為被告及自訴
        人丙○等三人所是認（見原審卷一第二頁、本院上訴審
        卷第七十六頁），則丙○等人縱令於洽談協議時表示其
        可得分配之金額應有新臺幣五、六千萬元之數額，而生
        爭執，被告丙○出言『不要敬酒不吃吃罰酒！壹百萬先
        拿出來』等詞，均係本諸合夥辦理大陸繼承人申領在台
        亡故榮民遺產業務分配所得之主張，雙方雖有爭議，仍
        難認有何不法所有之意圖，是被告告訴自訴人等三人涉
        犯恐嚇取財罪嫌云云，尚難構成犯罪。
    ２、被告申告自訴人等三人涉嫌恐嚇取財乙節，雖不構成犯
        罪，惟仍應審酌被告甲○○為該部分之指述時，有否明
        知為不實，而為使自訴人等三人受刑事訴追之意圖而為
        虛偽陳述？
      (1)被告甲○○於其告訴丙○等三人傷害等案件（八十八年
        度易字第二九六二號）中，雖於警詢時及偵查中指稱自
        訴人乙○○及丁○○二人各站其一邊左右夾住伊，而由
        自訴人丙○以木棍毆打伊，丙○表示其可得分配之金額
        應有新臺幣五、六千萬元之數額並出言『不要敬酒不吃
        吃罰酒！壹百萬先拿出來』之事實，並於本院另案傷害
        案件審理中陳稱：前面丙○確有說敬酒不吃吃罰酒等語
        （見本院另案八十九年上易字第一○二五號卷第一四二
        頁），而觀諸前開勘驗後之錄音譯文內容，於十九分十
        五秒以前自訴人三人及被告甲○○接續不斷之陳述中，
        固無被告甲○○所指自訴人丙○恫以「不要敬酒不吃吃
        罰酒」，或「不要敬酒不吃吃罰酒！一百萬元拿出來」
        之言語。惟自訴人丙○等在被訴傷害案檢察官偵查中所
        提出發生糾紛時之現場錄音帶，經本院另案傷害案件審
        理中送請法務部調查局鑑定結果，該送鑑錄音帶於Ｂ面
        約十九分十五秒處有中斷痕跡，且送鑑錄音帶經檢查結
        果，因待鑑部分受背景雜音干擾及對話聲音微弱，不符
        鑑定條件，無法比對鑑定其中斷情形，均如前述，既前
        開現場對話之錄音帶內容，既曾有中斷之情形，且對話
        聲音微弱，則被告指述自訴人丙○曾告以「不要敬酒不
        吃吃罰酒」，或「不要敬酒不吃吃罰酒！一百萬元拿出
        來」之言語，究否係出於虛捏，並非無疑。
      (2)另被告指訴自訴人三人強制被告、抓著被告，脅迫被告
        簽字要錢乙節，本件係被告與自訴人丙○等人於案發當
        日因洽談合夥事業解散時，因自訴人丙○表示其可得分
        配之金額應有新臺幣五、六千萬元之數額，而生爭執，
        而參諸被告甲○○所不否認之卷附該錄音譯文部分內容
        所示（見本院更一審卷第一七五頁外放證物袋）：「（
        約錄音帶進十分三十秒以下）自訴人丙○：『我現在啊
        ！甲○○今天啊我這是我趕這個事情…五六…你準備給
        我多少錢你講嘛。』；被告甲○○：『五百五十萬嘛，
        叫他們倆個簽字啊！』；自訴人丙○：『你只要寫給我
        五百五十萬那就行了嘛！可以了嘛！依這樣講大家乾脆
        都不囉唆。』；被告甲○○：『你寫嘛！連帶擔保人嘛
        ！』；自訴人丙○：『現在要什麼保，有什保擔？我們
        英雄好漢。』；被告甲○○：『前…前面那些都是我一
        個人負責，你還有五百五十萬。』；自訴人丙○：
        『我告訴你，我要！起碼還有五、六仟萬。』」，益
        見自訴人丙○確有要求被告簽字給付金錢之情，嗣後更
        表示要求之金額應有五、六千萬元。而被告甲○○嗣因
        不滿自訴人之要求，即持木棍毆打自訴人等三人，惟隨
        後即遭自訴人等三人制服，斯時自訴人乙○○、丁○○
        亦一再要求被告坐好、不要動，其後自訴人乙○○又對
        被告稱「（約錄音帶進十四分五十五秒以下）你早就傷
        害我，傷害他，傷害李伯伯。這樣能解決事情麼？你說
        不願意談沒關係，大家走，好、好如果你玩這種爛招，
        不太好，官司大家一直走下去，高高興興大家很簡單一
        清二楚大家走人，我就說幫你們這樣共同圓滿，互相以
        後對不對。他不會來找你，你不用來找他事情就解決了
        ，你要越玩越大越複雜大家都不好，對！你認為這樣下
        去真的你有好嗎？你真的皮得過嗎？真的你們法律站得
        住腳的話，我們也不用出來。哦！王一銘、王一中名下
        有的沒有的統統要抓啦！這不是跟你開玩笑，都會去抓
        啦。我覺得你這條路不太好走啦！走訴訟有什麼好走，
        簡明扼要大家乾乾脆脆很簡單。…」，此有卷附該錄音
        譯文可稽（見本院更一審卷第一七五頁外放證物袋），
        自訴人乙○○並於九十五年八月三十一日本院更二審審
        理時，到庭以證人之身分證述略稱：因為被告有些牽扯
        犯罪的事情，我有說如果我告到法院，他就會被抓起來
        ，還有一些稅捐的問題，恐怕財產也會被查封等語（見
        本院更二審卷第七十三頁），可見被告甲○○指述有遭
        自訴人等人強制、抓著，脅迫簽字要錢乙節，尚非全然
        無據。況依被告甲○○於偵查中所稱：吳先後至我事務
        所三次，要我付六千萬元，當天是吳限定的時間（見八
        十八年偵字第八０七五號卷第七十三頁）等語，加以前
        開自訴人丙○表示要求五、六千萬元款項，嗣後又遭自
        訴人等三人押制行動，則被告甲○○主觀上認為自訴人
        等三人有脅迫其簽字要錢，而有恐嚇取財之情，自難認
        係屬憑空捏造或出於虛構所為。
  (六)、綜上所述，被告正志固指訴本件自訴人涉有恐嚇取財及妨
      害自由之犯行，惟被告甲○○對自訴人三人提出妨害自由
      、恐嚇取財之刑事告訴時，既係本於親身經歷之經驗，而
      誤會自訴人等三人有此犯罪事實而為申告，尚非全然無因
      ，自難認定被告提起上開恐嚇取財及妨害自由之告訴，係
      屬憑空捏造或出於虛構所為，且查無積極事證足認被告係
      虛構事實而誣告，是以被告所為，尚與誣告罪之成立要件
      不相當。此外，復查無其他積極證據足認被告有何自訴意
      旨所指之犯行，既不能證明被告此部分犯誣告罪，揆諸前
      開說明，自應諭知被告無罪之諭知，惟被告申告「恐嚇取
      財、妨害自由」，與前開論罪科刑之誣告「傷害」部分，
      乃單純一罪之關係，爰不另為無罪之諭知。
據上論斷，應依刑事訴訟法第三百六十九條第一項前段、第三百
六十四條、第二百九十九條第一項前段，刑法第一百六十九條第
一項，判決如主文。
中　　華　　民　　國　　96　　年　　5 　　月　　9 　　日
　　　　　　　　　刑事第一庭審判長法　官  蔡  長  溪
　　　　　　　　　　　  　　　　  法　官  陳  春  秋
　　　　　　　　　  　　　　　　  法　官  林  俊  益
以上正本證明與原本無異。
如不服本判決，應於收受送達後十日內向本院提出上訴書狀，其
未敘述上訴之理由者並得於提起上訴後十日內向本院補提理由書
。
                                  書記官  廖  月  女
中　　華　　民　　國　　96　　年　　5 　　月　　14　　日
附錄：本案論罪科刑法條全文
刑法第169條第1項：意圖他人受刑事或懲戒處分，向該管公務員
誣告者，處七年以下有期徒刑。
